台灣高等法院民事判決　九十一年度上易字第九八八號
　　　上訴人　　　乙○○
　　　被上訴人　　甲○○
右當事人間損害賠償事件，上訴人對於中華民國九十一年九月二日臺灣臺北地方法院
九十一年度訴字第四六六四號第一審判決提起上訴，本院判決如左：
    主      文
上訴駁回。
第二審訴訟費用由上訴人負擔。
    事實及理由
一、按依原告在第一審所訴之事實，並依其在第二審所主張之事實，在法律上顯無理
    由者，第二審法院依民事訴訟法第四百六十三條，準用同法第二百四十九條第二
    項之規定，當事人之上訴得不經言詞辯論逕以判決駁回之，司法院著有院解字第
    三二六四號解釋在案，最高法院亦有四十二年度台上字第五二六號判例可資參照
    。
二、本件上訴人起訴主張：被上訴人為中華民國副總統，於民國九十一年七月初訪問
    印尼，當抵達印尼國境雅加達之時，因遭該國拒絕入境，退離後轉赴峇里島圖謀
    不軌，由該島偷偷以包機夾帶之惡劣手法，偷渡潛入雅加達，被上訴人所為使中
    華民國之國家尊嚴受嚴重傷害。上訴人之「愛國權」，依據憲法第二十二條之規
    定，受憲法之保障，爰依民法第一百八十四條及第一百九十五條第一項規定提起
    本訴，求命被上訴人應向國人道歉，並償付上訴人新台幣（下同）一元之象徵性
    慰籍金，並陳明願供擔保請准宣告假執行及依職權宣告假執行。
三、本件未經言詞辯論，被上訴人亦未提出準備書狀，為何聲明或陳述。
四、上訴人主張：因被上訴人出訪印尼遭拒絕入境，竟以包機夾帶之方式，偷渡潛入
    該國雅加達之行為，侵害其「愛國權」致其受有損害等語。經查：
  (一)最高法院十九年上字第一○八七號判例明載：「民事訴訟制度原為保護私權而設
    ，所謂私權者係當事人應受之利益，在私法上可以認為權利而言，若其利益係由
    於不法行為之結果，是尚不得認為權利，而以之為訴訟上之請求，即屬不當。」
    且因故意或過失不法侵害他人之權利者，負損害賠償責任，民法第一百八十四條
    第一項規定固定有明文，惟所謂權利，應指私權而言，此亦有最高法院三十九年
    台上字第九八七號判例可資參照。因此，本於侵權行為之法律關係提起民事訴訟
    ，必限於侵害個人私權致生損害者，始得提起之，如非在私法上可以認為之權利
    ，則不得依據侵權行為之法律關係提起本件訴訟。
  (二)本件上訴人雖主張：其被上訴人侵害基於憲法第二十二條所保障之「愛國權」致
    其受有損害，其得依侵權行為之法律關係請求賠償等語。惟憲法第二十二條並未
    明文規定人民有「愛國權」，而且憲法第二十二條所保障之權利並非均屬私權，
    上訴人復未主張其所主張之「愛國權」係基於私法規定所生之權利，而「愛國權
    」非屬私人間之權利，故上訴人所主張之「愛國權」不能認為係屬私權，亦不能
    認為係屬民法第一百八十四條所保護之權利。上訴人既未能提出積極證據足證其
    私權受到侵害以及其因而確實受有損害等事實，依前開說明，其不得依據侵權行
    為之法律關係請求損害賠償。故上訴人其主張：其「愛國權」受不法侵害致受有
    損害，得依侵權行為之法律關係請求賠償云云，即無可採。
五、從而上訴人依侵權行為之法律關係，請求被上訴人應接受譴責並向國人道歉及給
    付上訴人一元之慰藉金，均顯無理由，不應准許。其假執行之聲請亦失所附麗，
    應併予駁回。原審為上訴人敗訴之判決，及駁回其假執行之聲請，並無不合。上
    訴意旨指摘原判決不當，求予廢棄改判，為顯無理由，應予駁回，爰不經言詞辯
    論為之。
六、本件事證已臻明確，上訴人其餘之主張及陳述，與判決基礎無涉，爰不一一論述
    ，附此敘明。
七、據上論結，本件上訴顯無理由，依民事訴訟法第四百四十九條第一項、第四百六
    十三條、第二百四十九條第二項、第七十八條，判決如主文。
中　　　華　　　民　　　國　　九十一　　年　　 十一　　 月　　　五　　　日
                                        民事第十二庭
~B1　　　　審判長法官
~B2　　　　　　　法官
~B3　　　　　　　法官
中　　　華　　　民　　　國　　九十一　　年　　 十一　　 月　　　五　　　日
~B        書記官　黃慶霽
